臺灣雲林地方法院民事判決　九十三年度重訴字第二四號
　　原　　　告　甲○○
　　被　　　告　乙○○
右當事人間請求損害賠償事件，經本院刑事庭移送前來（九十二年度附民字第四九號
），經本院於民國九十三年六月二十九日言詞辯論終結，判決如左：
    主      文
被告應給付原告新臺幣捌拾萬元，及自民國九十二年七月三十一日起至清償日止，按
週年利率百分之五計算之利息。
原告其餘之訴駁回。
訴訟費用由被告負擔七分之一，其餘由原告負擔。
本判決於原告以新台幣貳拾伍萬元供擔保後，得假執行。
原告其餘假執行之聲請駁回。
    事實及理由
一、被告經合法通知，未於言詞辯論期日到場，核無民事訴訟法第三百八十六條各款
    所列情形，茲依原告聲請，由其一造辯論而為判決。
二、原告主張：緣原告之子李建勳前與被告交往期間，曾因故交付未記載發票日，面
    額新台幣（下同）七十萬元之本票一紙予被告。嗣被告執該無效之本票向李建勳
    要求給付遭拒後，遂轉向在雲林縣私立正心高級中學（下稱正心中學）擔任生物
    教師一職之原告追討，因原告並未就此作出任何回應，被告竟自民國九十一年二
    月間起，以電話將足以毀損原告名譽不實之消息告知正心中學各科室主任及校長
    等人，稱：「甲○○曾要非禮我」、「當老師不可以在外賣補充教材」、「李老
    師身體不太好，所以余老師（即原告之妻）會向外面發展、亂來」。被告又另寄
    發附有下述內容電子郵件至正心中學之網站：「我們學校初中部聽說有一個衣冠
    禽獸的老師，是教生物的，是姓李吧，他平日是很道貌岸然，可是聽說他很變態
    ，很色情狂的」、「他的太太姓余，不能滿足他的性慾，他除了花錢去外面開女
    人外，竟然連自己的準媳婦都要吃，有好多次企圖要強暴她．．」、「李老師在
    本校教課只是副業，搞升學補充教材才是他的正業。他們利用夫妻都是老師的關
    係，強迫誘騙學生一定要訂購補充教材．．」，企圖以上述不實之指摘，挾怨報
    復原告父子。被告散佈足以毀損原告名譽之事之行為，使原告蒙受心理上極大之
    羞辱及壓力，在工作環境飽受異樣之眼光，於家庭生活中甚至為此事危及家庭和
    樂，因而多次赴醫院腦神經科就診，並經診斷罹患精神官能憂鬱症，精神上之痛
    苦甚大。且原告因無法承受被告行為所造成之巨大影響，本依學校規定應於九十
    五年退休之原告，不得已而提早於九十一年八月一日提早辦理退休，為此原告依
    民法第一百八十四條第一項前段、第一百九十五條第一款之規定，請求被告賠償
    原告四年之薪資約四百萬元及精神上之損害二百萬元，共計六百萬元及自起訴狀
    繕本送達翌日起至清償日止，按週年利率百分之五計算之利息。並聲明：(一)被告
    應給付原告新台幣六百萬元及自本訴狀繕本送達之日起至清償日止，按週年利率
    百分之五計算之利息。(二)原告願供擔保請准宣告假執行。
三、被告未於言詞辯論期日到場，然以書狀抗辯：被告不法侵害原告之名譽，依上開
    規定，應負非財產上之損害賠償責任，請審酌被告已無資力，復罹有重度憂鬱症
    ，現長期住院接受治療，所需費用不貲，從輕審酌賠償金額。另原告其餘損害核
    與被告侵權行為事實，並無相當因果關係，請求予以駁回等語。並聲明：駁回原
    告之訴。
四、兩造不爭執之事實：
  (一)因被告與原告之子李建勳於交往期間，李建勳曾簽發無效本票面額七十萬元一張
    予被告，使被告認李建勳積欠其債務。被告嗣於九十年間與李建勳分手後，因身
    體不適，亦無收入，需錢支應生活開銷，遂向李建勳追討，然李建勳置之不理，
    被告遂轉向原告及原告之妻要求代償亦遭拒．被告心有不甘，意欲報復，即於九
    十一年二月初連續撥打電話至原告任教之正心中學，向該校行政主管及校長指摘
    如前述足以毀損原告名譽之事。又於九十一年二月二十四日凌晨一時許，在高雄
    市某不知名之網路咖啡店內，利用某不詳姓名年籍之人，發送含有前述足以毀損
    原告名譽文句之電子郵件，至正心中學網站，使上網之正心中學師生均得瀏覽該
    文字。嗣經本院刑事庭以九十二年易字第三二六號判決有期徒刑四月，並得易科
    罰金。
  (二)原告本應至九十五年屆滿強制退休年齡六十五歲，始須辦理退休，然因被告向原
    告任教之正心中學散布前述誹謗言語及文字後，原告即提早於九十一年八月一日
    辦理退休。
五、得心證之理由：
　(一)按「因故意或過失，不法侵害他人之權利者，負損害賠償責任」、「不法侵害他
    人之身體、健康、名譽、自由、信用、隱私、貞操或不法侵害其他人格法益而情
    節重大者，被害人雖非財產上之損害，亦得請求賠償相當之金額。其名譽被侵害
    者，並得請求為回復名譽之適當處分。」，民法第一百八十四條第一項、第一百
    九十五條第一項分別定有明文。觀諸前述被告所散布之言語、文字，顯然足以貶
    損社會上對原告之評價，自屬不法侵害原告之名譽權，此亦為兩造所不爭，是原
    告請求被告賠償其名譽權受侵害所生之損害，自屬有據。
  (二)本件兩造所爭執之處，應在於原告得請求被告賠償之損害金額為何？茲審究如後
    ：
    原告固主張：被告向原告任教之正心中學散布前述毀損被告名譽之言語及文字
      後，正心中學之校長陳憲一即向原告表示此事將造成校方下學期無法續聘原告
      之結果，原告始提早四年而於九十一年八月辦理退休，而因此受有四年薪資四
      百萬元之損害等語，並提出薪資單一紙為證。然按關於侵權行為賠償損害之請
      求權，以受有實際損害為成立要件，若絕無損害即無賠償之可言，最高法院十
      九年上字第三六三號著為判例。又按損害賠償之債，以有損害之發生及有責任
      原因之事實，並二者之間，有相當因果關係為成立要件，故原告所主張損害賠
      償之債，如不合於此項成立要件者，即難謂有損害賠償請求權存在。經查，證
      人即正心中學校長陳憲一及前正心中學校長祕書吳森雄雖到院證稱：「因被告
      上網散布妨害原告名譽之文字，倘為教育局或教育部得知，教育局會展開調查
      ，而造成學校困擾，學校招生也會受到影響，所以主動向原告表示，因為這些
      緣故，學校可能不會繼續給原告聘書，所以勸原告提早退休，對雙方都比較好
      」、「我跟校長對原告表示，如果原告不自動辦理退休，等到事情鬧大了，影
      響學校校譽時，我們學校可能就不會再續聘原告，如此一來，原告就拿不到退
      休金，而且還要到其他學校找工作，直到六十五歲時才能領到退休金」等語在
      卷，足見原告係恐日後事端擴大，學校將拒絕續聘原告，致原告失去教職又無
      法順利取得退休金，始聽從證人之建議而提早辦理退休，此乃屬原告個人基於
      自由意志為防止日後損害之產生所為之決定。至於正心中學當時尚未因被告所
      散布之上述文字而確定解聘或於下學期不繼續聘任原告在該校任教，而依證人
      所言，原告可能將因被告所散布之言論以致遭正心中學以此為由而不繼續聘任
      原告，亦即原告無法繼續受聘於正心中學僅屬將來不確定發生之結果。原告此
      項決定雖導因於被告侵害其名譽權之行為，然此項決定僅屬原告個人為預防或
      減少將來不確定產生之損害所為，並非被告行為必然所生之損害，尚無相當性
      可言，難認原告提早退休所受之損害與被告侵權行為事實之間有何相當因果關
      係。原告請求被告應賠償原告提早退休所損失之四年薪資共計四百萬元，洵屬
      無據，應予駁回。
    再按「名譽被侵害者，關於非財產上之損害，加害人雖亦負賠償責任，但以相
      當之金額為限，民法第一百九十五條第一項定有明文，所謂相當，自應以實際
      加害情形與其名譽影響是否重大，及被害者之身分地位與加害人經濟狀況等關
      係定之。」、「慰藉金之賠償須以人格權遭遇侵害，使精神上受有痛苦為必要
      ，其核給之標準固與財產上損害之計算不同，然非不可斟酌雙方身分資力與加
      害程度，及其他各種情形核定相當之數額．．」，復經最高法院四十七年台上
      字第一二二一號、五十一年台上字第二二三號著有判例可資佐參。本件原告為
      一名資深私立高中教師，因被告所散布足以貶損其名譽之言語及文字，造成原
      告原所任教之學校師生對原告人格之誤解，在工作環境飽受異樣眼光，使原告
      無心工作，因而辦理提早退休。原告因身心備感壓力，引起失眠、胸悶、倦怠
      、疲憊等臨床精神官能性憂鬱症症狀，經醫師診斷後予以用藥治療中，此有原
      告提出之診斷證明書一紙及本院依職權向林文博診所九十三年五月三十一日函
      查明確，足見被告不法侵害原告名譽權，確已造成原告精神上之痛苦甚深。而
      被告僅因經濟拮据，向前男友及其父母要債無門，遂一時衝動而連續多次散布
      前述不堪之言論文字，其內容已嚴重影響原告身為教師之名譽及地位，侵害程
      度尚非輕微，然念及被告為一名失婚之中年婦女，原為卡拉ＯＫ公關小姐，現
      無業，亦無收入，經濟狀況不佳，且自八十四年起即因焦慮症持續在南山醫院
      門診治療，並於九十三年初因憂鬱、焦慮等精神問題在行政院國軍退除役官兵
      輔導委員會高雄榮民總醫院（下稱高雄榮民總醫院）住院治療，有南山醫院診
      斷證明書及高雄榮民總醫院病歷資料附於本院九十二年易字第三二六號刑事案
      卷可參。本院審酌上開兩造身分、地位、經濟狀況、被告不法侵害情節及原告
      所受之痛苦程度等一切情狀，認被告應賠償原告非財產上之損害八十萬元為適
      當，逾上開金額之請求，尚屬過高，應予駁回。
  (三)綜上所述，原告基於侵權行為之損害賠償請求權，請求被告應賠償原告八十萬元
    ，及自起訴狀繕本送達翌日即九十二年七月三十一日起至清償日止，依週年利率
    百分之五計算之遲延利息部分，洵屬正當，應予准許。逾此部分所為之請求，為
    無理由，應予駁回。
六、原告勝訴部分，原告陳明願供擔保請求宣告假執行，核無不合，爰酌定相當擔保
    金額准許之。至於原告敗訴部分，其假執行之聲請，因訴之駁回而失所附麗，應
    併予駁回。
七、訴訟費用之依據：民事訴訟法第七十九條但書。
中　　　華　　　民　　　國　　九十三　　年　　　七　　　月　　 十三　　 日
                                  臺灣雲林地方法院民事第二庭
~B法　　　官  趙思芸
右為正本係照原本作成。
如對本判決上訴須於判決送達後二十日內向本院提出上訴狀。（須附繕本）
中　　　華　　　民　　　國　　九十三　　年　　　七　　　月　　 十三　　 日
~B法院書記官　朱克文
